臺灣高等法院刑事判決　　　　　　　　100年度上訴字第208號
上　訴　人
即　被　告　葉如龍
上列上訴人因妨害自由案件，不服臺灣板橋地方法院99年度訴字
第1505號，中華民國99年10月19日第一審判決（起訴案號：臺灣
板橋地方法院檢察署99年度偵字第3419號），提起上訴，本院判
決如下：
    主  文
原判決撤銷。
葉如龍共同以非法方法剝奪人之行動自由，累犯，處有期徒刑陸
月，如易科罰金，以新臺幣壹仟元折算壹日。
    事  實
一、葉如龍於民國97年間，因毒品案件，經臺灣臺北地方法院判
    決處有期徒刑4月，於97年12月10日易科罰金執行完畢，仍
    不知警惕。葉如龍之友人陳雅翠（另由原審法院審理）與林
    偉伶間有糾葛，欲找林偉伶談判。陳雅翠於98年12月28日深
    夜12時許（即29日凌晨0時許）駕駛葉如龍女友林慧貞所租
    用之2555-RG小客車，發現林韋伶駕駛車號9595-VN號自小客
    車，在台北縣板橋市○○○路與南雅路口附近，乃通知葉如
    龍前來。約98年12月29日凌晨0時30分許，葉如龍駕駛8559
    -PC小客車趕至，與陳雅翠基於共同之犯意，以兩車前後包
    夾之方式，阻擋林韋伶所駕駛之自小客車去路。陳雅翠叫林
    韋伶下車，陳韋伶躲於車內拒絕，陳雅翠乃單獨起意以毀損
    犯意，持紅色鋁棒打破林韋伶車輛之擋風玻璃，足以生損害
    於林韋伶。陳雅翠與另一有共同犯意之不詳姓名之成年女子
    ，強拉林韋伶下車，並拉入葉如龍駕駛之自小客車內。葉如
    龍乃駕駛8559-PG小客車搭載陳雅翠、林韋伶駛往樹林、三
    峽地區，以此方式剝奪林韋伶之行動自由。其間葉如龍並接
    不知情之女友林慧貞上車。因陳雅翠駕駛之2555-RG號小客
    車仍停留現場，林韋伶車上原載乘客其弟林韋志、友人蕭力
    惟乃報警，依車號查知汽車租賃公司，汽車租賃公司人員乃
    電話聯絡承租人林慧貞，林慧貞即詢問車上之葉如龍。葉如
    龍見警已追查，尚不知其為犯罪人之前，乃要求陳雅翠、林
    韋伶至警局解決，於同日凌晨2時40分許將8559-PC號小客車
    駛至臺北縣政府警察局板橋分局板橋派出所出面說明而自首
    ，林韋伶始回復自由。警方並自該車內查獲陳雅翠毀損所用
    之紅色短鋁棒1支扣案。
二、案經林韋伶訴由臺北縣政府警察局板橋分局報請臺灣板橋地
    方法院檢察署檢察官偵查起訴。
    理  由
一、證據能力部分：
    按被告以外之人於審判外之陳述，雖不符刑事訴訟法第159
    條之1 至第159 條之4 之規定，而經當事人於審判程序同意
    作為證據，法院審酌該言詞陳述或書面陳述作成時之情況，
    認為適當者，亦得為證據；當事人、代理人或辯護人於法院
    調查證據時，知有第159條第1項不得為證據之情形，而未於
    言詞辯論終結前聲明異議者，視為有前項之同意，刑事訴訟
    法第159條之5定有明文。本件所引如下各項證據，固有部分
    屬傳聞證據，然公訴人、被告於本院調查證據時，迄至言詞
    辯論終結前，均未聲明異議，本院審酌各該證據作成時之狀
    況，並無違法取證或不宜作為證據者，依上說明，均有證據
    能力。
二、實體認定部分：
    上開犯罪事實，業據上訴人即被告葉如龍於本院中自白不諱
    （見本院卷第43頁正背面），並經被害人即證人林韋伶警詢
    及偵查中證述情節屬實。另證人林韋志、蕭力惟分別於警詢
    、偵查中證述；被害人林韋伶駕車被兩車包夾，打破車窗，
    押上被告所駕駛之汽車等語（見偵查卷第19頁至第21頁、第
    24頁、第25頁、第27頁、第28頁、第91頁至第94頁、第105
    頁、第107頁）。證人即被告之女友林慧貞於警詢也證述：
    2555-RG小客車為其所租用，接到租車公司電話，說我承租
    之車發生案件，我就叫我另朋友葉如龍載我去板橋派出所說
    明（見偵查卷第17頁）。同案被告陳雅翠也坦承因與被害人
    林韋伶有糾紛，當天打電話請被告來，伊有以球棍打破林韋
    伶車輛玻璃等語。復有同案被告陳雅翠毀損被害人車輛玻璃
    之紅色鋁棒扣案，及車輛玻璃毀損之照片附件可查（見偵查
    卷第37頁）。被告之自白與被害人及各證人相互所述之情節
    均相符合。至同案被告陳雅翠雖否認有共同妨害自由之犯行
    ，為其推諉個人刑責之詞，不足採信。被告之自白與事實相
    符。其罪證明確，犯行洵堪認定，應予依法論科。
三、核被告葉如龍所為，係犯刑法第302 條第1 項之剝奪他人行
    動自由罪。被告葉如龍與陳雅翠，以及真實姓名、年籍不詳
    之成年女子間，有犯意聯絡及行為分擔，均為共同正犯。被
    告葉如龍有如事實欄所載犯罪科刑及執行紀錄，有本院被告
    前案紀錄表在卷可稽，其於有期徒刑執行完畢後，5年內故
    意再犯本件有期徒刑以上之罪，為累犯，應依刑法第47 條
    第1項之規定加重其刑。共犯陳雅翠駕駛被告女友林慧貞所
    租來之2555-RG號小客車犯案，警察據報，由車號追及租車
    公司，租車公司聯絡林慧貞，林慧貞詢問被告，此時有偵查
    權之警察尚不知被告犯罪，被告乃主動將被害人送至台北縣
    政府警察局板橋派出所，並向警察說明，合於自首之要件，
    爰依刑法第62條前段，減輕其刑。
四、原審對被告為有罪科刑之判決，固非無見。惟查 (一)被告
    合於自首要件，原審疏未認定，尚有未合。(二)被告係與陳
    雅翠與另一不詳姓名之女子三人共犯，迭據被害人及現場證
    人等證述在卷，原審認另有不詳姓名之男女多人共犯，尚有
    未合，自屬無可維持。被告上訴意旨認原判決量刑過重，尚
    非全無理由，且原判決既另有可議，自應由本院將之撤銷改
    判。爰審酌被告葉如龍素行、犯罪動機，其受同案被告陳雅
    翠之邀約犯案，其犯罪手段、方式，分擔之工作，被害人被
    拘束行動自由方式、時間，及被告犯罪後知所悔悟，將被害
    人送至警局釋放，並坦承犯行等態度及其他一切情狀，乃酌
    情量處如主文第二項所示之刑，並諭知易科罰金之折算標準
    。
據上論斷，應依刑事訴訟法第369條第1項前段、第364條、第299
條第1項前段，刑法第28條、第302條第1項、第47條第1項、第41
條第1項前段、第62條前段，刑法施行法第1條之1，判決如主文
。本案由檢察官張秋雲到庭執行職務。
中    華    民    國    100    年    2    月    25    日
                  刑事第十一庭審判長法  官  許宗和
                                    法  官  沈君玲
                                    法  官  趙功恆
以上正本證明與原本無異。
如不服本判決，應於收受送達後10日內向本院提出上訴書狀，其
未敘述上訴之理由者並得於提起上訴後10日內向本院補提理由書
（均須按他造當事人之人數附繕本）「切勿逕送上級法院」。
                                    書記官  陳佳伶
中    華    民    國   100    年    3     月    2     日
附錄本案論罪科刑法條全文：
刑法第302條第1項
私行拘禁或以其他非法方法，剝奪人之行動自由者，處5 年以下
有期徒刑、拘役或3 百元以下罰金。